ACORDAO-COMPLETO-2407873

ACÓRDÃO 2771/2020 ATA 39/2020 - PLENÁRIO

VISTO, relatado e discutido este pedido de reexame interposto pela Empresa Brasileira de Correios e Telégrafos (ECT) contra o Acórdão 1755/2019-TCU-Plenário, por meio do qual o Tribunal julgou denúncia acerca de possíveis irregularidades em contrato de patrocínio firmado com a Associação Nacional dos Médicos Peritos da Previdência Nacional,
	ACORDAM os Ministros do Tribunal de Contas da União, reunidos em sessão do Plenário, ante as razões expostas pelo Relator, em:
	9.1. com fundamento nos arts. 33 e 48 da Lei 8.443/1992, conhecer e dar provimento ao pedido de reexame, anulando-se as alíneas "a" e "b" e o item 1.8 do Acórdão 1755/2019-TCU-Plenário;
	9.2. dar ciência deste acórdão à recorrente e ao denunciante.

Pedido de reexame interposto contra o acórdão que apreciou denúncia acerca de possíveis irregularidades em contrato de patrocínio firmado para a realização do VI Congresso Brasileiro de Perícia Médica Previdenciária.

Empresa Brasileira de Correios e Telégrafos - ECT.

3. Denunciante/Recorrentes:
3.1. Denunciante: Identidade preservada (art. 55, caput, da Lei 8.443/1992).
3.2. Recorrente: Empresa Brasileira de Correios e Telégrafos - ECT.

13.1. Ministros presentes: José Mucio Monteiro (Presidente), Walton Alencar Rodrigues, Benjamin Zymler, Augusto Nardes, Raimundo Carreiro, Ana Arraes e Bruno Dantas (Relator).
13.2. Ministros-Substitutos convocados: Augusto Sherman Cavalcanti e Marcos Bemquerer Costa.
13.3. Ministros-Substitutos presentes: André Luís de Carvalho e Weder de Oliveira.

BRUNO DANTAS

Ministra Ana Arraes.

Por registrar as principais ocorrências dos autos até o momento, resumindo os fundamentos das peças acostadas, adoto como relatório, com os ajustes necessários, a instrução da secretaria responsável pela análise do processo (peça 37) , que contou com a anuência do corpo diretivo da unidade (peças 38-39) :
"INTRODUÇÃO
1. Trata-se de pedido de reexame interposto pela Empresa Brasileira de Correios e Telégrafos - ECT (peças 23-28) , contra o Acórdão 1755/2019-TCU-Plenário, relatora Ana Arraes (peça 9) . A deliberação recorrida apresenta o seguinte teor:
'Os ministros do Tribunal de Contas da União, reunidos em sessão de Plenário, ACORDAM, por unanimidade, de acordo com os pareceres emitidos nos autos e com fundamento no art. 53 da Lei 8.443/1992 e nos arts. 234 e 235 do Regimento Interno, em conhecer desta denúncia; considerá-la parcialmente procedente e:
a) dar ciência à Empresa Brasileira de Correios e Telégrafos (ECT) , com cópia ao respectivo órgão de controle interno, acerca do contrato de patrocínio firmado com a Associação Nacional dos Médicos Peritos da Previdência Social (ANMP) , mediante inexigibilidade de licitação - IL 17000019, de 26/4/2017, em descumprimento ao subitem 1.6.3 do Acórdão 2901/2008-TCU-Plenário, para a adoção das providências de sua alçada;
b) expedir a determinação abaixo;
c) retirar a chancela de sigilo aposta aos autos, mantendo-a, todavia, em relação ao autor da denúncia;
d) dar ciência da deliberação ao denunciante;
e) arquivar o presente processo.
1. Processo TC-Processo 040.461/2018-1 (DENÚNCIA) 
1.1. Classe de Assunto: VII.
1.2. Denunciante: Identidade preservada (art. 55, caput, da Lei 8.443/1992) .
1.3. Unidade: Empresa de Correios e Telégrafos - ECT.
1.4. Relatora: ministra Ana Arraes.
1.5. Representante do Ministério Público: não atuou.
1.6. Unidade Técnica: Secretaria de Infraestrutura Hídrica, de Comunicações e de Mineração - SeinfraCOM.
1.7. Representação legal: não há.
1.8. Determinar à Empresa Brasileira de Correios e Telégrafos (ECT) que informe no próximo relatório de gestão as medidas adotadas e os resultados obtidos para o deslinde da matéria.'
HISTÓRICO
2. Cuidam os autos de denúncia a respeito de possíveis irregularidades ocorridas na Empresa Brasileira de Correios e Telégrafos - ECT, relacionadas a repasse de recursos no valor de R$ 40.000,00 para a Associação Nacional dos Médicos Peritos da Previdência Social - ANMP, a título de patrocínio, para a realização do projeto 'VI Congresso Brasileiro de Perícia Médica Previdenciária' (peça 1) .
3. O contrato de patrocínio para realização do referido projeto foi firmado mediante inexigibilidade de licitação (IL 17000019) , com fundamento no art. 25, caput, da Lei 8.666/1993, cujo extrato foi publicado no Diário Oficial da União de 8/5/2017 (peça 3) .
4. Conforme a denúncia, os Correios estariam proibidos de repassar recursos à ANMP, por força do Acórdão 2901/2008-TCU-Plenário, da relatoria do Ministro Raimundo Carreiro, prolatado no âmbito do TC Processo 026.092/2008-2.
5. Em documento anexo à denúncia, o autor solicita ainda que o Tribunal audite notas fiscais relativas à realização do 'I Congresso Brasileiro de Perícia Médica Previdenciária', ocorrido em 2007, também com apoio financeiro dos Correios, por meio do contrato de patrocínio 014.220/2007 (peça 1, p. 3) .
6. Esse repasse de recursos ocorrido em 2007 já fora objeto de denúncia do mesmo autor da presente demanda, que foi apreciada nos autos do referido TC Processo 026.092/2008-2.
7. Ao instruir o presente feito (peça 6) , a Secretaria de Fiscalização de Infraestrutura Hídrica, de Comunicações e de Mineração - SeinfraCOM deste Tribunal entendeu que os fatos em análise poderiam ser considerados de baixo risco, materialidade e relevância, o que implicaria o conhecimento da denúncia e o encaminhamento das questões 'ao conhecimento da unidade jurisdicionada para a adoção das providências de sua alçada, com cópia para o órgão de controle interno, e o arquivamento do processo', nos termos do art. 106, § 3º, inciso I, da Resolução-TCU 259/2014.
8. A unidade técnica ressalvou, no entanto, que a solicitação de auditoria nas notas fiscais referente ao contrato de patrocínio 014.220/2007 é descabida, pois a matéria já foi apreciada no âmbito do TC Processo 026.092/2008-2 e o fato gerador ocorreu há mais de dez anos, circunstância que poderia inviabilizar o pleno exercício do contraditório e da ampla defesa.
9. À vista disso, propôs apenas dar ciência à ECT acerca do contrato de patrocínio firmado com a Associação Nacional dos Médicos Peritos da Previdência Social - ANMP, mediante inexigibilidade de licitação, de 26/4/2017, em descumprimento ao subitem 1.6.3. do Acórdão 2901/2008-TCU-Plenário, para a adoção das providências de sua alçada.
10. Em consonância com a proposta da unidade técnica, o Plenário deste Tribunal deliberou dar provimento parcial à denúncia, por meio da deliberação acima, proferida em julgamento por relação.
11. Inconformada, a ECT interpõe pedido de reexame, que é objeto da presente análise.
EXAME DE ADMISSIBILIDADE
12. Reitera-se o exame preliminar de admissibilidade (peças 31-32) , acolhido por despacho do relator, Exmo. Ministro Bruno Dantas, que conheceu do recurso, suspendendo os efeitos das alíneas 'a' e 'b' e do item 1.8 do acórdão recorrido (peça 34) .
13. Registre-se que o relator determinou o envio dos autos ao Ministério Público junto ao TCU, caso tivesse atuado no processo. Porém, como isso não ocorreu, dispensa-se essa providência.
EXAME técnico
14. Delimitação
14.1. O presente recurso tem por objeto examinar:
a) em preliminar: a devolução do prazo recursal;
b) no mérito: o descumprimento de determinação do TCU.
15. Preliminar: a devolução do prazo recursal.
15.1. Alegações (peça 23, p. 1-2) :
15.2. Em 2/9/2019, a ECT fez requerimento de vista/cópia integral dos autos, inclusive com pedido de restituição de prazo recursal. Ocorre que só foi liberado acesso aos autos para a ECT em 9/9/2019, no prazo fatal para interposição de recurso.
15.3. Desse modo, ante o prejuízo dessa mora, pugna-se por que, tão logo apreciado, seja facultado à ECT aditar o presente pedido de reexame.
15.4. Análise
15.5. A ECT foi notificada da deliberação ora contestada em 26/8/2019, por meio do Ofício TCU/SeinfraCOM 310/2019 (peças 11 e 13) . O prazo para recurso, portanto, estendeu-se até a terça-feira, 10/9/2019 (e não até o dia anterior) .
15.6. Requereu cópia integral do processo, em 2/9/2019 (peça 17) . Reiterou o pedido em 9/9/2019, ocasião em que requereu, igualmente, 'a restituição do prazo recursal, uma vez constatados prejuízos ao contraditório e a ampla defesa. Ante a impossibilidade de acesso ao Acórdão 2.901/2008' (peça 21) .
15.7. O segundo pedido foi deferido, por delegação, pela SeinfraCOM, e as cópias foram recebidas pela recorrente, no próprio dia 9/9/2019 (peças 22 e 29) , mas não houve envio dos autos ao relator para que se pronunciasse sobre o requerimento de restituição de prazo recursal.
15.8. O recurso foi protocolizado em 10/9/2019 (peças 23-28) .
15.9. Note-se que, em caso semelhante, conforme registrado na jurisprudência selecionada desta Corte, deliberou-se que:
'Cabe suspensão do prazo recursal quando a solicitação de cópia/vista dos autos não for atendida no dia do requerimento.'
Acórdão 3857/2011-TCU-Segunda Câmara, relator Ubiratan Aguiar.
15.10. Na instrução de admissibilidade do recurso lançada no TC Processo 019.467/2007-3, em que foi proferida essa deliberação, esta Serur consignou que (peça 22, p. 27, daqueles autos) :
'Impende destacar que o recorrente, por meio de seu patrono devidamente constituído, solicitou cópia/vista dos autos durante o prazo para interposição de recurso, em 30/8/2010 (fl. 10, anexo 4) , a qual foi atendida em 3/9/2010 (fl. 10, anexo 4) .
Em tais situações, não há previsão normativa para suspensão do prazo recursal, que é peremptório e improrrogável, estando previsto na Lei 8.443/1992 e no Regimento Interno/TCU.
No entanto, entre o pedido de cópia/vista dos autos e o seu atendimento, o recorrente poderia ter o seu direito de defesa prejudicado, considerando-se que não teve acesso aos autos e não poderia elaborar o seu apelo da forma que entendesse satisfatória. Nesses casos, a Secretaria vem entendendo que seria possível a suspensão do prazo recursal durante o lapso temporal em que não obteve acesso ao processo, o que atende também ao princípio do contraditório e da ampla defesa.
 (...) 
Isto posto, verifica-se que o prazo para interposição do presente recurso ficou suspenso por 4 dias (31/8 a 3/9/2010) .'
15.11. À vista disso, no voto condutor do referido acórdão, o relator observou que:
'2. Anoto que, embora o recurso de (...) tenha sido apresentado um dia após o prazo, a Secretaria de Recursos (Serur) consignou que, por ter o advogado do recorrente formulado pedido de cópia/vista dos autos na data da notificação da deliberação (30/8/2010) e o requerimento ter sido atendido quatro dias após, caberia suspender o prazo nesse interregno de tempo, de modo a observar os princípios do contraditório e da ampla defesa.
3. Assim, entendo que se deva ratificar o Despacho do relator original dos recursos, Ministro Benjamin Zymler, no sentido de admiti-los, uma vez que se encontram preenchidos os requisitos de admissibilidade estabelecidos nos arts. 32, inciso I, e 33 da Lei 8.443/1992.'
15.12. De modo análogo, considerando que a recorrente, no processo em exame, não teve acesso aos autos durante o período entre o pedido de cópia, em 2/9/2019, e a sua concessão, em 9/9/2019, propõe-se a devolução de oito dias do prazo recursal. Ressalve-se que tal providência será desnecessária, por ausência de qualquer prejuízo à recorrente, caso o Tribunal delibere dar provimento ao presente recurso.
16. Mérito: o descumprimento de determinação do TCU.
16.1. Alegações (peça 23, p. 3-7) :
16.2. Como se extrai do Ofício 9536411/2019 GPPC-DCore [peça 26], em 2017, de fato, houve a concessão de patrocínio ao projeto 'VI Congresso Brasileiro de Perícia Médica Previdenciária', processo já finalizado.
16.3. Conforme as normas da política de patrocínio vigentes à época (ManCom 12/3 [peça 28]) :
'5.2 Somente poderão receber novo patrocínio os projetos e proponentes cujo resultado da avaliação atingir ou superar menção satisfatória.
5.2.1 O projeto e/ou proponente que não atingirem a média estipulada para efeito de resultado do patrocínio somente poderão receber novo patrocínio após 2 anos.'
16.4. A 1ª edição do projeto em referência, patrocinada em 2017 pelos Correios, seguindo as regras vigentes à época, obteve resultado de participação considerado 'satisfatório', não havendo óbice para concessão de novo aporte. Com base no subitem 5.2.1, supracitado, mesmo que o resultado tivesse sido 'abaixo do esperado', já teriam transcorrido os 2 anos de penalidade previstos, não havendo, também, óbice para nova contratação.
16.5. Lado outro, a Constituição Federal e o Código Penal vedam a penalidade de caráter perpétuo. Mutatis mutandis, esse inclusive é o entendimento desse e. TCU:
TC Processo 027.014/2012-6.
Relator: Walton Alencar Rodrigues.
Data da sessão: 24/2/2016.
'ADMINISTRATIVO. ART. 46 DA LEI 8.443/1992. ESTUDOS SOBRE O ALCANCE E O LIMITE TEMPORAL DA CUMULAÇÃO DE DECLARAÇÕES DE INIDONEIDADE, IMPOSTAS PELO TCU, A UM MESMO AGENTE. (...) CUMPRIMENTO SUCESSIVO DAS PENALIDADES. LIMITAÇÃO DO CONJUNTO DE CONDENAÇÕES A CINCO ANOS, COM BASE NA APLICAÇÃO ANALÓGICA DOS PARÁGRAFOS 1º E 2º DO ART. 75 DO CÓDIGO PENAL BRASILEIRO. FIXAÇÃO DE ENTENDIMENTO. DETERMINAÇÃO DE CARÁTER NORMATIVO.
 (...) 
2. As sanções de declaração de inidoneidade impostas pelo TCU a um mesmo agente deverão ser cumpridas sucessivamente.
3. Aplica-se analogicamente os procedimentos previstos nos §§ 1º e 2º do art. 75 do Código Penal Brasileiro, para limitar o cumprimento do conjunto das sanções ao limite de cinco anos.
4. Sobrevindo condenação, após o encerramento da execução, a nova sanção deve ser cumprida integralmente.
5. Cabe à Controladoria Geral da União - CGU aplicar os critérios estabelecidos nos §§ do art. 75 do CPB para estabelecer o tempo de cumprimento do conjunto de sanções.'
16.6. Logo, não pode esse e. TCU se valer de posicionamento no sentido de que a determinação constante de acórdão, in casu, proibição de repasse de recursos a título de patrocínio, seria ad aeternum.
16.7. Análise
16.8. Como visto, a presente denúncia centra-se na acusação de que a ECT violou determinação do Tribunal, ao repassar recursos, a título de patrocínio, ao 'VI Congresso Brasileiro de Perícia Médica Previdenciária'.
16.9. Argumenta o denunciante que a ECT estaria proibida de fazê-lo, por força do seguinte dispositivo do Acórdão 2901/2008-TCU-Plenário, rel. Min. Raimundo Carreiro, prolatado, por relação, no âmbito do TC Processo 026.092/2008-2:
'1.6. Determinar ao DMARK/ECT que:
 (...) 
1.6.3. Abstenha-se de promover novo patrocínio à Associação Nacional dos Médicos Peritos com vistas à promoção de reedições do evento 'I Congresso Brasileiro de Perícias Médicas Previdenciárias', em face de a avaliação ter sido inferior a 70%;'
16.10. Em sua instrução (peça 6) , a SeinfraCOM acolheu esse argumento, por considerar que essa determinação não possuía prazo de validade, de modo que 'a proibição de repassar recursos a título de patrocínio à ANMP, com vistas à promoção de reedições do evento impugnado, seria, a princípio, ad aeternum' (p. 3, § 22) .
16.11. O Tribunal adotou esse entendimento, por meio da deliberação recorrida, dando ciência à ECT do descumprimento da referida determinação e determinando-lhe que informasse oportunamente sobre as providências tomadas para o deslinde da matéria.
16.12. Compulsando os autos do TC Processo 026.092/2008-2, verifica-se que o patrocínio à primeira edição do 'Congresso Brasileiro de Perícias Médicas Previdenciárias' deveria, a princípio, ser avaliado pelo Departamento de Marketing da ECT com base em sete critérios, conforme metodologia constante do documento 'Orientações para Avaliação de Patrocínio': 1) público do evento; 2) mídia espontânea; 3) público interno; 4) público externo; 5) material de divulgação; 6) projeto; e 7) proponente (volume principal, fls. 27-28) .
16.13. Na prática, no entanto, os quesitos mídia espontânea e público externo não foram avaliados. Os demais o foram e computou-se a média das notas atribuídas, que resultou na nota final 7,7, considerada aceitável, pois superior ao mínimo de 70%.
16.14. Contudo, a 1ª Secretaria de Controle Externo deste Tribunal, encarregada da instrução daqueles autos, tendo em vista o reconhecimento de equívocos pela Chefe do Departamento de Comunicação Estratégica da ECT, resolveu refazer os cálculos dessa avaliação, chegando, por meio da análise de seis quesitos, à nota final de 6,88 (v. p., fls. 31) .
16.15. Como a referida responsável havia informado que, caso não houvesse o aproveitamento mínimo desejado, o projeto não receberia investimento em suas novas edições (anexo 3, fls. 5) , a 1ª Secex formulou proposta que resultou na determinação do item 1.6.3 do Acórdão 2901/2008-TCU-Plenário, reproduzida acima, cujo descumprimento constitui o objeto da presente denúncia.
16.16. Não se informa, naqueles autos, com base em que norma se entendeu que deveriam ser vedados novos patrocínios ao evento considerado e se havia algum prazo de duração para essa restrição.
16.17. Alega a recorrente que a 1ª edição do referido projeto, patrocinada em 2017 pelos Correios, obteve resultado considerado 'satisfatório', de modo que não haveria óbice para nova concessão. É provável que tenha querido se referir à edição ocorrida em 2007. No entanto, como visto, embora a ECT tenha atribuído nota 7,7 a esse patrocínio, a própria entidade reconheceu que essa avaliação continha falhas, de modo que, ao ser revista pela 1ª Secex, acabou sendo reduzida para a nota 6,88, que não atingia o conceito 'satisfatório'.
16.18. Assim sendo, não procede esse argumento.
16.19. É questionável se a vedação à renovação de patrocínio dos Correios a determinado evento ou entidade, no caso, caracteriza propriamente sanção ou uma ferramenta gerencial, tendo em vista que não decorre da prática de irregularidade, mas apenas da obtenção de resultado insatisfatório.
16.20. Ainda assim, pode-se aproveitar a sugestão da recorrente, para argumentar que, se nem infrações penais, nem infrações administrativas graves são punidas com penalidades de caráter perpétuo, com tanto mais razão não se deve conferir esse caráter à restrição de patrocínio considerada.
16.21. Recorde-se que não foi informado, no TC Processo 026.092/2008-2, com base em que fundamento normativo foi expedida a determinação que estabeleceu essa restrição. Como visto, levou-se em consideração apenas uma informação genérica da gestora responsável. Assim, não só é incerto se havia fundamento adequado para a determinação, como também qual deveria ser a duração da prescrição formulada. A determinação, portanto, pode ser considerada inválida.
16.22. A recorrente demonstra que, de acordo com o item 5.2 do Módulo 12, Capítulo 3, do Manual de Comunicação dos Correios, que entrou em vigor em 18/4/2012 (peça 28, p. 8) , os projetos de patrocínio cujo resultado da avaliação não atinja a menção 'satisfatório' não podem receber patrocínio durante dois anos. Não procede, em face do princípio tempus regit actum, sua pretensão de aplicar esse dispositivo a evento realizado em 2007. Mas serve, sim, de indicativo de que a imposição de uma restrição desse tipo deve estar sujeita a limite temporal pautado pela razoabilidade.
16.23. Nesse sentido, a Lei 9.784/1999:
'Art. 2º A Administração Pública obedecerá, dentre outros, aos princípios da legalidade, finalidade, motivação, razoabilidade, proporcionalidade, moralidade, ampla defesa, contraditório, segurança jurídica, interesse público e eficiência.
Parágrafo único. Nos processos administrativos serão observados, entre outros, os critérios de:
 (...) 
VI - adequação entre meios e fins, vedada a imposição de obrigações, restrições e sanções em medida superior àquelas estritamente necessárias ao atendimento do interesse público;
 (...) '
17. Por conseguinte, procede a alegação da recorrente de que não é cabível o entendimento de que a determinação da proibição de repasse de recursos a título de patrocínio seria ad aeternum, que serviu de base ao acórdão contestado.
CONCLUSÃO
18. Das análises anteriores, conclui-se que:
a) é devida a devolução de oito dias do prazo recursal, correspondente ao período durante o qual a recorrente não teve acesso aos autos, devido ao tempo decorrido para a concessão de cópia, em respeito aos princípios do contraditório e da ampla defesa;
b) essa providência será desnecessária, ante a ausência de prejuízo para a recorrente, caso seja dado provimento ao recurso;
c) a determinação do item 1.6.3. do Acórdão 2901/2008-TCU-Plenário pode ser considerada inválida, tendo em vista que se ignora sua fundamentação normativa e que não se pode impor aos administrados obrigações, restrições e sanções em medida superior àquela estritamente necessária ao atendimento do interesse público, como as de caráter perpétuo;
d) não procedem, por conseguinte, as medidas determinadas nas alíneas 'a' e 'b' e no item 1.8 do acórdão recorrido.
19. Com base nessas conclusões, propõe-se o conhecimento do recurso interposto para que lhe seja dado provimento.
PROPOSTA DE ENCAMINHAMENTO
20. Ante o exposto, submete-se à consideração superior a presente análise do pedido de reexame interposto pela Empresa Brasileira de Correios e Telégrafos - ECT, contra o Acórdão 1755/2019-TCU-Plenário, propondo-se, com fundamento nos arts. 33 e 48 da Lei 8.443/1992 c/c o art. 286, do RI/TCU:
a) conhecer do recurso e, no mérito, dar-lhe provimento para anular as alíneas 'a' e 'b' e o item 1.8 do Acórdão 1755/2019-TCU-Plenário;
b) caso o Tribunal assim não entenda, devolver à ECT o prazo de oito dias para a interposição de recurso em face do Acórdão 1755/2019-TCU-Plenário;
c) dar conhecimento à recorrente e aos demais interessados da decisão que vier a ser prolatada."
É o relatório.

8.1. Raphael Bernard de Sá Gueylard (OAB/DF 28.779) e outros, representando Empresa Brasileira de Correios e Telégrafos.

Não atuou.

DENÚNCIA. EMPRESA BRASILEIRA DE CORREIOS E TELÉGRAFOS. POSSÍVEIS IRREGULARIDADES EM CONTRATO DE PATROCÍNIO. CONHECIMENTO. BAIXO RISCO, MATERIALIDADE E RELEVÂNCIA. DESCUMPRIMENTO DE DETERMINAÇÃO DO TRIBUNAL. PROCEDÊNCIA PARCIAL. CIÊNCIA. DETERMINAÇÃO. PEDIDO DE REEXAME. CONHECIMENTO. PROVIMENTO. NULIDADE DA CIÊNCIA E DA DETERMINAÇÃO PROFERIDAS.

DENÚNCIA (DEN)

Secretaria de Recursos (Serur); Secretaria de Infraestrutura Hídrica, de Comunicações e de Mineração (SeinfraCOM).

Em julgamento, pedido de reexame interposto pela Empresa Brasileira de Correios e Telégrafos (ECT) contra o Acórdão 1755/2019-TCU-Plenário, por meio do qual o Tribunal julgou denúncia acerca de possíveis irregularidades em contrato de patrocínio firmado com a Associação Nacional dos Médicos Peritos da Previdência Nacional e, no que interessa a esta etapa processual, deu ciência à ECT de que a contratação por inexigibilidade de licitação ocorreu em desacordo com o subitem 1.6.3 do Acórdão 2901/2008-TCU-Plenário, para adoção de providências de sua alçada.
Nesta oportunidade, a recorrente alega que: i) caberia a devolução do prazo recursal, em razão do tempo transcorrido entre o pedido e a concessão de vista do processo; e ii) não teria ocorrido o descumprimento do subitem 1.6.3 do Acórdão 2901/2008-TCU-Plenário, proferido no âmbito do TC Processo 026.092/2008-2.
Após examinar as razões recursais, a Secretaria de Recursos concluiu serem procedentes os apelos recursais, razão pela qual propõe o conhecimento e o seu provimento.
Preliminarmente, ratifico o despacho exarado no sentido de que o recurso deve ser conhecido, porquanto preenche os requisitos de admissibilidade previstos nos arts. 33 e 48 da Lei 8.443/1992.
Ressalto que, embora o acórdão recorrido tenha somente dado ciência do descumprimento de deliberação anterior deste Tribunal, o dispositivo recorrido registrou a necessidade de que a ECT adotasse providências quanto ao fato. Portanto, restou caracterizada a sucumbência da unidade jurisdicionada no presente caso. 
Quanto às questões recursais, concordo com a análise empreendida pela secretaria especializada, transcrita no relatório precedente, as quais incorporo, integralmente, às minhas razões de decidir, sem prejuízo de tecer alguns comentários.
No que diz respeito à questão preliminar trazida pela ECT, corroboro o entendimento da unidade instrutora no sentido de que, na hipótese de não ser provido este recurso, caberia a devolução do prazo de oito dias para que a empresa formulasse novo expediente. Isso porque o pedido de vista dos autos, protocolado durante a vigência do prazo para interposição de recurso, somente foi atendido à véspera de seu término, o que poderia prejudicar o pleno exercício do seu direito de defesa.
Na prática, contudo, não houve o aludido prejuízo, pois o recurso interposto nesta oportunidade deve ser provido.
Assiste razão à recorrente quando alega que a determinação proferida por meio do subitem 1.6.3 do Acórdão 2901/2008-TCU-Plenário - a qual vedava a promoção de novo patrocínio junto à Associação Nacional dos Médicos Peritos - não poderia ter vigência eterna.
Revisitando o TC Processo 026.092/2008-2, percebe-se que a determinação para que a ECT se abstivesse de promover novo patrocínio à Associação Nacional dos Médicos Peritos em reedições do evento "Congresso Brasileiro de Perícias Médicas Previdenciárias" decorreu do não atingimento do critério mínimo de aproveitamento então estabelecido. Isso porque, ao refazer os cálculos da avaliação, a unidade instrutora chegou à conclusão de que a nota final seria de 6,88, ao passo que a nota mínima para aprovação do projeto seria 7,0.
Entretanto, não há registro de qual norma teria balizado a vedação imposta pelo Acórdão 2901/2008-TCU-Plenário, nem de qual deveria ser o seu prazo de duração.
É certo que não se mostra razoável, legal ou mesmo constitucional a imposição de restrição, como aquela do subitem 1.6.3 do aludido decisum, sem qualquer limitação temporal (art. 2º, parágrafo único, inciso VI, da Lei 9.784/1999; art. 5º, inciso XLVII, alínea "b", da Constituição Federal) .  
Conforme alegado pela recorrente, foi publicado em 2012 o Manual de Comunicação dos Correios, em cujo Capítulo 3, Módulo 12, item 5.2 registrou-se que, em caso de os projetos de patrocínio não atingirem menção satisfatória no resultado de avaliação, a vedação para o recebimento de novo patrocínio seria de dois anos.
Se, por um lado, é desconhecida a existência de normativo anterior ao Manual publicado em 2012 que regulamentasse a limitação temporal à vedação ora em discussão, por outro lado, não se pode ignorar que, quando firmado o contrato de patrocínio que é objeto destes autos, o Manual já estava vigente há cinco anos.
Diante desse cenário, reputo extrapolar o estritamente necessário ao atendimento do interesse público a expectativa de que a determinação proferida por meio do subitem 1.6.3 do Acórdão 2901/2008-TCU-Plenário permanecesse vigente por quase dez anos, até a assinatura do mencionado contrato.
Feitas essas considerações, deve-se dar provimento ao recurso, a fim de anular as alíneas "a" e "b" e o item 1.8 do acórdão recorrido.
Ante o exposto, voto por que o Tribunal adote o Acórdão que ora submeto à deliberação deste Colegiado.
TCU, Sala das Sessões Ministro Luciano Brandão Alves de Souza, em 14 de outubro de 2020.
Ministro BRUNO DANTAS 
Relator